【裁判字號】    97,交聲,3188
【裁判日期】    971215
【裁判案由】    違反道路交通管理處罰條例聲明異議
【裁判全文】
臺灣臺北地方法院交通事件裁定        97年度交聲字第3188號
異議人即
受處分人    甲○○
上列異議人因違反道路交通管理處罰條例案件，對於臺北市交通
事件裁決所民國97年11月7日所為之裁決處分（原處分案號：北
市裁二字第裁22-A00000000、裁22-A00000000號）聲明異議，本
院裁定如下：
    主  文
異議均駁回。
    理  由
一、按駕駛人駕駛汽車，應遵守道路交通標誌、標線、號誌之指
    示，並服從交通指揮人員之指揮；而道路交通安全規則所稱
    之「汽車」，係指在道路上不依軌道或電力架線而以原動機
    行駛之車輛（包含機器腳踏車），道路交通安全規則第90條
    、第2 條第1 款分別定有明文。次按，汽車駕駛人，爭道行
    駛而有機器腳踏車不在規定車道行駛之情形者，處新臺幣（
    下同）600 元以上1800元以下罰鍰；汽車駕駛人，有違反道
    路交通管理處罰條例第45條情形者，除依原條款處罰鍰外，
    並記違規點數1 點，道路交通管理處罰條例第45條第13款、
    第63條第1 項第1 款分別定有明文。又按汽車違反道路交通
    管理事件，經以科學儀器取得證據資料證明其行為違規，當
    場不能或不宜攔截製單舉發者，得逕行舉發之；前項逕行舉
    發，應記明車輛牌照號碼、車型等可資辨別之資料，查明汽
    車所有人姓名或名稱、住址後，並以該汽車所有人為被通知
    人製單舉發之；受舉發違反道路交通管理事件之受處罰人，
    認為受舉發之違規行為應歸責他人者，應於舉發違反道路交
    通管理事件通知單應到案日期前，檢附相關證據及應歸責人
    相關證明文件，向處罰機關告知應歸責人，處罰機關應即另
    行通知應歸責人到案依法處理，逾期未依規定辦理者，仍依
    本條例各該違反條款規定處罰；依本條例規定逕行舉發之案
    件，推定受逕行舉發人有過失，同條例第7 條之2 第1 項第
    7 款、第4 項、第85條第1 項、第4 項亦分別定有明文。再
    道路交通管理處罰條例所稱之汽車，依該條例第3 條第8 款
    之規定，包含機器腳踏車在內。
二、本件異議人即受處分人甲○○所有車牌號碼CX7－789號重型
    機車分別於民國97年7月9日上午8時54分許及97年7月21日8
    時47分許，在臺北市○○○路與新生南路口，分別因行駛於
    禁行機器腳踏車之車道上，經臺北市政府警察局大安分局交
    通分隊員警以受處分人有違反道路交通管理處罰條例第45條
    第13款之違規行為，於拍照採證後逕行掣單舉發，嗣受處分
    人於舉發通知單所載應到案日期前向原處分機關即臺北市交
    通事件裁決所提出申訴，原處分機關函請原舉發單位臺北市
    政府警察局大安分局調查結果，仍認受處分人分別有前揭違
    規行為，遂分別裁處罰鍰600元，並均依同條例第63條第1項
    第1款記違規點數1點。而受處分人收受上開2份裁決書後，
    於97年11月7日提出異議，未逾法定聲明異議期限，合先敘
    明。
三、異議意旨略以：前述舉發通知單A00000000號係異議人於97
    年7月9日8時54分所行駛之位置乃台北市○○○路與新生南
    路所形成之交岔路口遠端30公尺內，另前述舉發通知單
    A0000000號亦係異議人人於97年7月21日8時47分所行駛之位
    置亦係在和平東路與新生南路所形成之交叉路口遠端30公尺
    內，依據內政部警政署公告之道安執法實施計畫中所述，伊
    係於交岔路口遠端30公尺內遭舉發，舉發人係台北市政府警
    察局大安分局員警，為警政署下級單位，應遵照道安執法實
    施計畫進行取締，異議人以Goole公司提供之免費衛星地圖
    查詢，照片舉發地點顯然不足30公尺，認為判定違規事實不
    符。為此，不服原處分而聲明異議，請求撤銷原處分云云。
四、經查：
（一）受處分人所有車牌號碼CX7-789號重型機車，分別於前揭
      時地，不依規定車道行駛而駛入路面標示有「禁行機車」
      車道之違規事實，此有臺北市政府警察局北市警交大字第
      A00000000號、第Ｚ000000000號舉發違反道路交通管理事
      件通知單及現場採證照片2幀在卷可稽，且為受處分人所
      不爭執，足認受處分人確有於騎車不在規定車道行駛之交
      通違規事實無訛。
（二）受處分人雖以前揭情詞辯稱：依據內政部警政署公告之道
      安執法實施計畫中所述，伊係於於交岔路口遠端30公尺內
      遭舉發，舉發人係台北市政府警察局大安分局員警，為警
      政署下級單位，應遵照道安執法實施計畫進行取締云云，
      然觀諸聲請人所提出卷附之內政部警政署執行「改善交通
      一起來」道安執法實施計畫所附之附表1為「內政部警政
      署執行96年1月1日至12月31日各階段交通執法重點項目取
      締注意事項」，而本件受處分人違規之時間分別為97年7
      月9日及7月21日與上述內政部警政署所頒佈之執行取締時
      間為「96年1月1日至12月31日」不同，是其所辯均非可採
      ，尚難據以免除其違規行駛行為之責任。
（三）又依道路交通標誌標線號誌設置規則第178條之規定，「
      禁行機器腳踏車」標字，係用以告示「本車道」禁止汽缸
      總排氣量未滿550立方公分之機器腳踏車通行，其繪設於
      「路段起點」，路段過長時，得於路段中加繪之。是繪有
      禁行機器腳踏車之車道，無論該標字繪於車道何處，均指
      該車道全部禁行機車，並非受處分人所稱於交岔路口30公
      尺內並未違規，是受處分人對於此部分內政部警政署所頒
      佈各階段交通執法重點項目取締注意事項理解，顯有誤會
      。
（四）綜上所述，本件受處分人確分別有於前揭時地騎乘機車行
      駛於禁行機器腳踏車之車道上之違規行為，其前開所辯要
      屬無稽。從而，原處分機關分別依道路交通管理處罰條例
      第45條第13款及第63條第1項第1款之規定，分別裁處異議
      人罰鍰600元，並均予記違規點數1點，核無違誤之處。本
      件異議並無理由，應予駁回。
五、據上論斷，應依道路交通案件處理辦法第19條，裁定如主文
    。
中    華    民    國    97    年    12   月     15    日
                        交通法庭法  官  陳德民
以上正本證明與原本無異。
如不服本裁定應於送達後5 日內向本院提出抗告狀。
                                書記官  黃鈴容
中    華    民    國    97    年    12   月     15    日


司法院資訊處製作；財團法人民間司法改革基金會備份。
